【裁判字號】    94,交聲,1307
【裁判日期】    950302
【裁判案由】    違反道路交通管理處罰條例聲明異議
【裁判全文】
臺灣臺北地方法院交通事件裁定        94年度交聲字第1307號
原處分機關  臺北市交通事件裁決所
異  議  人
即受處分人  甲○○
上列受處分人因違反道路交通管理處罰條例案件，對於台北市交
通事件裁決所中華民國94年12月13日所為之處分（原處分：北市
裁二字第裁22-AEB655759號），聲明異議，本院裁定如下：
    主  文
原處分撤銷。
甲○○不罰。
    理  由
一、原處分意旨略以：本件異議人即受處分人甲○○於民國94
    年11月1日下午6時25分許，駕駛A8-187號營業小客車，在臺
    北市○○○路○段51號前經警攔停舉發駕車行經有燈光號誌
    管制之交叉路口闖紅燈，並以受處分人有違反道路交通管理
    處罰條例第53條「行經有燈光號誌管制之交岔路口闖紅燈」
    規定之行為，掣發臺北市政府舉發違反道路交通管理事件通
    知單（北市警交大字第AEB655759號，下稱舉發通知單），
    同時將該舉發通知單交由受處分人簽收，惟受處分人拒簽收
    ，警員遂將受處分人拒絕簽章事由記明在該舉發通知單上，
    而視為受處分人已收受該舉發通知單。嗣受處分人於舉發通
    知單上所載之應到案日期前向原處分機關提出申訴，經原處
    分機關調查結果，仍認受處分人有前開違規行為，乃於94年
    12 月13日，依道路交通管理處罰條例第53條之規定，裁處
    受處分人罰鍰新台幣（下同）2700元，並依同條例第63條第
    1項第3款之規定記違規點數3點。
二、聲明異議意旨略以：當晚駕駛上開車輛負責至客戶處收件，
    因卸貨區停滿轎車，故併排停車，收件完返回車上，警察過
    來取締，並要求提出行照、駕照，警員稱要罰重一點，即掣
    單舉發闖紅燈，伊乃當場申訴並拒絕簽名，員警旋又掣單舉
    發併排停車，惟松江路右轉長安東路，當時正逢下班車多，
    且松江路口有測速照相，又有警察指揮交通，若紅燈違規右
    轉，豈會仍併排停放附近，伊確實並無闖紅燈等語。
三、經查：
  (一)受處分人駕駛上開營業小客車於上開時、地，經警舉發闖紅
    燈及併排停車之事實，為受處分人坦承在卷，並經證人即掣
    單舉發之臺北市政府警察局中山分局長安東路派出所員警乙
    ○○到庭證述屬實，且有舉發通知單2紙影本附卷可稽，固
    堪信為真。惟據受處分人陳稱：「我併排停車沒有熄火，打
    警示燈鎖上門上去送貨，下來看到警察要我把行照、駕照給
    他，說要罰重一點，並稱我有闖紅燈，但我稱沒有，警察要
    我去申訴」（見本院95年1月13 日訊問筆錄），證人黃義勝
    亦不否認：「受處分人紅燈右轉後仍在路口附近約20公尺併
    排停車，當時是交通顛峰期，我從路口中央走到其違規停車
    處，吹哨要駕駛人出來開車，等了將近4分鐘，受處分人才
    從大樓出來開車，我請他出示行照、駕照，並表示涉有紅燈
    右轉及併排停車，我從重開1張紅燈右轉，但受處分人拒絕
    簽名，認為沒有紅燈右轉違規，態度也不好，我就照實再開
    併排停車罰單，併排停車罰單則有簽收」（見本院上開訊問
    筆錄），顯見員警在處理本件取締交通違規時，原本並非依
    法將二項違規行為分別處罰，而係有意以闖紅燈為由掣單舉
    發，嗣因覺受處分人態度不佳，始再掣單舉發併排停車，此
    觀上開舉發通知單各為北市警交大字第AEB655759號（闖紅
    燈）及第AEB655760號（併排停車）亦可明瞭。是本件員警
    舉發交通違規時，並非全然依法行事，而有恣意之虞。
  (二)又臺北市政府警察局交通警察大隊原設置於松江路、長安東
    路口（北往南方向）之闖紅燈兼測速照相桿，因防制永吉路
    交通事故需要，業於94年10月22-24日間，遷移至永吉路、
    松信路口，此有該大隊95年2月15日北市警交大執字第09530
    591700號函可參，是松江路、長安東路口本設有闖紅燈兼測
    速照相桿，嗣主管機關參酌實際需要而遷移，本件取締時間
    為94年11月1日，距離該闖紅燈兼測速桿遷移時間不久，應
    非受處分人或一般道路使用人所能知悉，衡情一般道路駕駛
    若知前方有闖紅燈兼測速照相桿，路口復有警察指揮交通，
    斷不至甘冒遭取締風險而違規闖紅燈，尤有甚者，受處分人
    係從事送貨業務，經常駕車往來各地，在員警吹哨示意取締
    後，依當時位於市區下班交通車多擁擠狀況，受處分人仍未
    依順行方向緊靠路口約20公尺左右道路右側停放下車送件，
    留待員警以逸待勞從路口中央前往上開處所取締，著實難以
    想像，是受處分人辯稱並未闖紅燈乙情，似非全然無稽。從
    而，本件員警舉發過程容有爭議，不能排除員警舉發有誤之
    可能，揆諸「罪疑唯輕」法理，應作對異議人有利之認定。
四、綜上所述，原處分機關依道路交通管理處罰條例第53條、第
    60條第1項第3款規定，逕行裁處受處分人罰鍰2700元，並計
    違規點數3點，容有未洽；本件異議為有理由，應由本院將
    原處分撤銷並為不罰之諭知，以資適法。
據上論斷，應依道路交通案件處理辦法第20條前段，裁定如主文
。
中    華    民    國    95    年    3     月    2     日
                              交通法庭法  官  胡宏文
以上正本證明與原本無異
如不服本裁定應於送達後5日內向本院提出抗告狀
                                      書記官  劉穗筠
中    華    民    國    95    年    3     月    6     日


司法院資訊處製作；財團法人民間司法改革基金會備份。
